【裁判字號】    92,交聲,274
【裁判日期】    920709
【裁判案由】    聲明異議
【裁判全文】
臺灣高雄地方法院刑事裁定                        九十二年度交聲字第二七四號
    原處分機關  交通部公路總局高雄區監理所
    異  議  人  甲○○
    即受處分人
右列受處分人因違反道路交通管理處罰條例案件，對於交通路公路局高雄區監理所九
十二年五月三十一日所為之處分（原處分：高監自字第駕裁八○—ＢＢ000000
0號），聲明異議，本院裁定如左：
    主  文
異議駁回。
    理  由
一、聲明異議意旨略以：異議人甲○○遭舉發於民國九十一年十一月二十六日下午四
    時四分許，駕駛車號ＹＣ—一０一一號自小客車，在高雄市○○路與復華路口闖
    紅燈，然異議人於九十一年十一月二十四日至同年月二十八日間，均在台中兒媳
    家中，未曾駕駛該車，而該車平時停放於眷村門前樹下空地，與他住戶車輛同，
    無停放設施與管理，於九十二年三月二十日發覺車號ＹＣ—一０一一號自小客車
    被人開走，曾向鳳山分局報案，直至九十二年三月二十九日，為大寮分駐所於林
    園鄉路邊尋獲，足證車輛之所有人並非必然係駕駛人，是無任何證據足證異議人
    係駕駛人，本件舉發實屬不當；且依道路交通管理處罰條例第九條第一項規定，
    不依通知所定期限，前往指定處所聽候裁決者，始處罰機關得逕行裁決，異議人
    所收受之舉發通知單，乃勾取得採語音轉帳、郵繳或向委託代收之機關繳納罰鍰
    ，非在須至應到處所聽候裁決處勾取，無逕行裁決之前提，尤其異議人不服裁罰
    異議，現仍在臺灣高等法院高雄分院審理中，根本無逕行裁決之法定要件，原處
    分機關逕行裁決之動機何在？另舉發通知單欠缺記明得於十五內向何一機關陳述
    始屬正當之法定程序，蒙蔽異議人，無申訴之管道，且依道路交通管理處罰條例
    第八十七條規定，不服裁決機關之裁決，二十日內可向法院異議，舉發通知單竟
    將異議期間縮短為十五日，復未告知何一機關裁決，從何提出裁決書向法院聲明
    異議，是其舉發違反法定程序，自不生舉發效力，為此提起異議，請求撤銷原處
    分云云。
二、按汽車駕駛人，行經有燈光號誌管制之交岔路口闖紅燈者，處新台幣一千八百元
    以上五千四百元以下罰鍰，並記違規點數三點，道路交通管理處罰條例第五十三
    條、第六十三條第一項第三款分別定有明文。復按本條例關於車輛駕駛人之處罰
    ，如應歸責於車輛所有人者，處罰車輛所有人，道路交通管理處罰條例第八十五
    條第三項定有明文；又逕行舉發違反道路交通管理事件，經汽車所有人依通知單
    之應到案日期前到案，並告知違規駕駛人姓名、身分證統一編號及住址者，處罰
    機關應即另行通知違規駕駛人到案依法處理；逾應到案日期，處罰機關應依本條
    例第十五條第三項（應為第八十五條第三項之誤載）規定處罰該汽車所有人，違
    反道路交通管理事件統一裁罰基準及處理細則第二十四條亦定有明文。
三、本件異議人即受處分人甲○○係車號ＹＣ—一０一一號自小客車之所有人，於九
    十一年十一月二十六日下午四時四分許，駕駛車號ＹＣ—一０一一號自小客車，
    行經有燈光號誌管制之高雄市○○路與復華路交岔路口闖紅燈，經高雄市政府警
    察局交通大隊逕行舉發，經將舉發通知單送達於異議人後，異議人未於應到案日
    期前自動繳納罰鍰，復未依前開違反道路交通管理事件統一裁罰基準及處理細則
    第二十四條規定，於舉發通知單記載之應到案日期前，告知違規駕駛人之姓名、
    身分證統一編號及住址，而經原處分機關依道路交通管理處罰條例第五十三條、
    第六十三條第一項第三款、第八十五條第三項之規定，於九十二年五月三十一日
    裁處異議人罰鍰新台幣五千四百元，並記違規點數三點，先予敘明。
四、經查：
  (一)異議人係車號ＹＣ—一０一一號自小客車之所有人，而車號ＹＣ—一０一一號自
    小客車確有於九十一年十一月二十六日下午四時四分許，行經有燈光號誌管制之
    高雄市○○路與復華路交岔路口闖紅燈之情，有高雄市政府警察局交通警察大隊
    九十二年七月二日高市警交三字第○九二○○一○○五六號函附之舉發照片二幀
    在卷可稽，是車號ＹＣ—一０一一號自小客車確有闖紅燈一節，應堪認定。
  (二)又異議人雖一再否認其係駕駛人，然異議人於本院調查中陳稱：「（ＹＣ─一○
    一一號車是否你的車？）是我的車，我是在九十一年十月份買的。」、「（違規
    單所寫九十一年十一月二十六日是何人使用該車？）當時我人在台中，我回來後
    發現車鎖有被破壞，但是車子還是停在原地，我就把車鎖換掉。」、「（有無去
    報警？）沒有，因為車子還是停在原地。」、「（停車的地點是否跟你原來停車
    的地點是相同？）是。」、「（九十二年三月二十日該車是否被竊？）是。」、
    「（如你異議狀中所載，二十八日從台中回來至三月二十日失竊為止是否車子都
    是你在使用？）是。」、「（該車除了你有車鑰匙外還有其他人有鑰匙否？）沒
    有，有一副備用鑰匙我是放在家中的抽屜裡面，抽屜沒有上鎖，且我的小孩也都
    不在家。」、「（鳳山市住處除了你外還有其他人同住否？）沒有，只有我住那
    裡。」、「（你去台中的期間是否有請人幫你看家？）沒有。」等語（見本院九
    十二年七月一日訊問筆錄），是依異議人所述，其係於九十一年十一月二十四日
    離家前往台中，迄九十一年十一月二十八日始返回家中，是時車號ＹＣ—一０一
    一號自小客車乃停放於異議人原停放之處所，衡情，倘該車真如異議人所言係遭
    人竊盜，竊賊大可於使用完畢後，將之任意棄置於路旁即可，豈有再將之開回原
    處停放之理，如此豈不自增其遭逮獲之機會；況異議人於返家時，既已發覺其車
    輛有遭破壞之痕跡，自當立即報警處理，以免其車輛遭人利用作為作案工具而殃
    及自身，惟異議人竟未為此等處置，實與常情有悖；異議人復未能提出任何得證
    明其車輛確有於九十一年十一月二十六日失竊之資料以供本院參酌，是異議人辯
    稱其車輛可能係遭竊盜之情，顯屬無據。因之，車號ＹＣ—一０一一號自小客車
    既係異議人所有，平日並係供異議人一人使用，除異議人外，亦無他人擁有該車
    之鑰匙，足認駕駛車輛之人應即係異議人或經異議人同意使用之人無疑，是倘異
    議人並非實際駕駛之人，自應於收受前開逕行舉發之舉發通知單後，依前開違反
    道路交通管理事件統一裁罰基準及處理細則第二十四條規定，於舉發通知單記載
    之應到案日期前，告知實際駕駛人之年籍資料，以免除自身之責任，異議人既未
    依前開相關規定告知實際駕駛人之年籍資料，則原處分機關依道路交通管理處罰
    條例第八十五條第三項之規定處罰汽車所有人，即無違誤。
  (三)至異議人另辯稱本件舉發不生效力及不得逕行裁決云云，惟按道路交通管理處罰
    條例所定罰鍰之處罰，行為人接獲違反道路交通管理事件通知單後，應於十五日
    內，到達指定處所聽候裁決。但行為人認為舉發之事實與違規情形相符者，得不
    經裁決，逕依各該條款罰鍰最低額，自動向指定之處所繳納結案。前項罰鍰繳納
    處理程序及繳納機構，由交通部會同內政部定之，道路交通管理處罰條例第九條
    亦定有明文。再按違反道路交通管理事件行為人，未依規定自動繳納罰鍰，或未
    依規定到案聽候裁決，處罰機關應於一個月內依標準表逕行裁決之，違反道路交
    通管理事件統一裁罰標準及處理細則第四十四條，復定有明文，是異議人未依規
    定自動繳納罰鍰，處罰機關依標準表逕行裁決，自屬於法有據；且本件舉發通知
    單雖將異議期間誤載為十五日，然此對異議人原享有二十日之異議期間並不生影
    響，而主管機關於裁決後，均會依規定將裁決書送達於受處分人，本件異議人亦
    確有收受前開裁決書，自無何不能提出裁決書之情形，另受處分人應向何機關對
    主管機關之處罰聲明異議，亦經載明於舉發通知單上，是無何異議人所述舉發不
    生效力之情，異議人前開所辯，均無可採。
  (四)從而，原處分機關據以爰引道路交通管理處罰條例第五十三條、第六十三條第一
    項第三款、第八十五條第三項之規定，裁處異議人罰鍰五千四百元，並記違規點
    數三點，即無不當。本件異議為無理由，應予駁回。
五、據上論斷，應依道路交通案件處理辦法第十九條，裁定如主文。
中      華      民      國    九十二    年      七      月      九      日
                                臺灣高雄地方法院交通法庭
                                    法  官    曾  淑  娟
右正本證明與原本無異。
如不服本裁定，應於裁定送達後五日內，向本院提出抗告狀。
                                    書記官    呂  怜  勳
中      華      民      國    九十二    年      七      月      十      日


司法院資訊處製作；財團法人民間司法改革基金會備份。
